臺灣高等法院臺南分院刑事判決
　　　　　　　　　　　　　　　　 94年度上訴字第226號　Ａ
上　訴　人
即　被　告　甲○○
指定辯護人　本院公設辯護人　丙○○
上列上訴人因公共危險案件，不服臺灣臺南地方法院93年度訴字
第741號中華民國94年1月12日第一審判決（起訴案號：臺灣臺南
地方法院檢察署93年度偵字第4622號），提起上訴，本院判決如
下：
    主  文
原判決撤銷。
甲○○放火燒燬現供人使用之住宅，未遂，累犯，處有期徒刑肆
年，褫奪公權參年。
扣案之打火機壹只沒收。
    事  實
一、甲○○有多次犯罪前科，於民國（下同）八十五年與八十六
    年間又分別因竊盜與誣告等案件，經台灣台南地方法院判處
    有期徒刑一年六月與二年確定，於八十九年三月二十一日執
    行完畢。八十七年間又因竊盜案件，經同院判處有期徒刑一
    年十月確定，執行中於九十三年一月十九日假釋出獄。於假
    釋中仍不思悔改，因念及乙○○及其父陳江塹等未能依其所
    求辦理移轉登記其住所台南市○○區○○街二段四四二號所
    坐落之土地，因而心生不滿，竟於九十三年二月八日凌晨零
    時二十分許，基於放火燒燬現供人使用之住宅之犯意，在台
    南市○○街○段四五五巷三五一弄一二七號乙○○住處所附
    設且屬於住宅一部份之廁所內，以自備之打火機一只點燃放
    置在馬桶水箱上塑膠盒內之衛生紙（致延燒及馬桶蓋而受損
    ）後逃逸。嗣隨即被乙○○發現，將火撲滅，始未延燒住宅
    之房屋，並報警處理後為警於住宅後方樹叢內查獲甲○○，
    並在甲○○身上扣得其所有之打火機一只。
二、案經臺南市警察局第三分局報請臺灣臺南地方法院檢察署檢
    察官偵查起訴。
    理  由
一、訊據被告甲○○矢口否認有何放火之公共危險犯行，辯稱：
    我與乙○○之間有買賣糾紛，我父親跟他父親買土地，錢已
    付清，他沒有過戶，我在九十三年二月五日跟他父親說如果
    土地沒有過戶給我們，我要告他，不料三天後就發生本案；
    我並沒有到乙○○家的廁所放火，我也不知道廁所在何處，
    當天我確實在貨櫃裡睡覺，警察突然叫我到派出所作筆錄；
    又警員周信榮在地檢署及原審所述亦不符，他在地檢署稱是
    告訴人帶他去告訴人住處後方找到我，他在我身上搜到打火
    機，但後來他在原審稱他是在路邊的貨櫃看到我云云。辯護
    意旨稱：被告否認放火之辯解，即使不能被採信，亦可合理
    相信被告當時極可能只是在吸食強力膠之後，因一時興起，
    以隨身攜帶之打火機點燃該衛生紙盒內之衛生紙，不意竟產
    生衛生紙盒全然燒燬之後果，自不得認定被告當時具有燒燬
    該廁所及附連其旁住宅之故意等語。
二、經查：
（一）、被告確有於上揭時地進入被害人乙○○家之廁所放火等
        情，業據被害人乙○○於警詢時，指稱：因他到我家廁
        所時，我家的小狗發出吠叫聲把我吵醒，於是我由窗戶
        探頭向外看，發現甲○○進入我家廁所，約五分鐘才出
        來，然後就發現我家廁所起火，而甲○○則往我家後面
        逃去，於是我趕快出來滅火，並一面報警等語至明。又
        於原審審理中到庭作證，檢察官詰問：「二月八日凌晨
        廁所起火你是在相片身體後面的窗戶看到的？」答稱：
        「不是從照片上我後面的窗戶看到的，是在旁邊窗戶看
        到的，照片沒有照到。」檢察官問：「你是否利用路燈
        的亮度看到被告從廁所跑出來？」答：「是的。」（見
        原審卷第101頁），是依被害人乙○○前開之證述，已
        可認被告確有放火之犯行。
（二）、又被害人住宅附設之廁所內衛生紙確遭人放火，亦有現
        場照片四幀附於警卷足憑，依此判斷，燃燒物既係紙張
        ，該類物品未遇人類發明的火源（如打火機、火柴等火
        源），不可能起火燃燒，且起火處清理後未發現足以引
        起火災的發火源，是以可研判起火原因以「外來火源」
        引起火災的可能性最大，從而，本件是因人為因素縱火
        而燒燬衛生紙之事實，應可認定。參之被告甫進出前揭
        廁所即生火災，此外，即無他人進出該廁所，又於被告
        身上查獲可作火源之打火機一只，此有打火機一只扣案
        可證。益足證被告確有放火之犯行。
（三）、末查，「接到乙○○的報案，我和副所長到現場，乙○
        ○說放火的人他們只看到一個黑影，並說黑影放火之後
        就往後面的農園跑，我們就往後面搜尋，就看到甲○○
        在後面農園晃，我們查獲他時，從他身上有查到一只打
        火機。…我們朝黑影方向搜查時，只有發現他一人，無
        其他人在。」、「被告係在樹叢的範圍內被警察發現而
        查獲，看到被告時，他在那裡走，不是在睡覺，且看到
        被告甲○○的地方是在被害人乙○○家之範圍內」等情
        ，亦據證人即承辦本案且到場處理之警察周信榮分別於
        偵查、原審到庭證述甚詳（見偵查卷第35、36頁；原審
        卷第66、67頁）。核與被害人乙○○於原審證稱：警察
        來處理時，他躲在樹叢旁邊，他沒有在睡覺等情（見原
        審卷第100頁）相符，是以被告上開所辯：警察來時伊
        在貨櫃裡睡覺云云，即不足採信。
（四）、證人周信榮上開於偵查及原審中均一致證稱係在乙○○
        家後面之農園（樹叢）內查獲被告乙情，並無前後不符
        ，而周信榮於原審雖復證稱：「（你看到甲○○在那邊
        ，是否有看到貨櫃屋？）貨櫃屋是在乙○○家的範圍內
        ，貨櫃屋就在乙○○家門口的水溝旁。（你看到他時，
        也可以看到貨櫃屋？）是的。」等語（見原審卷第68頁
        ），並非證稱係在貨櫃發現被告，至為灼然，是被告上
        開辯稱：警員周信榮在地檢署及原審所述亦不符，他在
        地檢署稱是告訴人帶他去告訴人住處後方找到我，他在
        我身上搜到打火機，但後來他在原審稱他是在路邊的貨
        櫃看到我云云，顯有誤會，自不足採。又被告另於本案
        同日（即93年2月8日）下午5時30分，涉有殺人未遂罪
        嫌（見原審卷第78頁司法精神鑑定報告書犯案經過欄所
        載），故其於93年2月9日12時35分在臺南市警察局第三
        分局刑事組所製作之筆錄稱：我因涉嫌殺人未遂，被送
        至貴分局，我於路旁貨櫃屋遭警方查獲等語，並不礙上
        開本案被告係在被害人乙○○家後面之樹叢為警查獲之
        認定，併此敘明。
（五）、被告既對被害人乙○○及其父陳江塹等未能依其所求辦
        理移轉登記其住所台南市○○區○○街二段四四二號所
        坐落之土地，因而心生不滿，復於九十三年二月八日凌
        晨零時二十分許不易被人察覺之際，至台南市○○街○
        段四五五巷三五一弄一二七號乙○○住處所附設且屬於
        住宅一部份之廁所內，以自備之打火機一只點燃放置在
        馬桶水箱上塑膠盒內之衛生紙（致延燒及馬桶蓋而受損
        ）後逃離放火現場，而在被害人乙○○家後面之樹叢為
        警查獲，則其自有放火燒燬現供人使用之住宅之犯意，
        彰彰明甚，至於嗣後隨即被乙○○發現，將火撲滅，始
        未延燒住宅之房屋，係未遂之問題，並不礙上開犯意之
        認定，是前開辯護意旨尚非可採。
（六）、綜上，證人周信榮與被告既無恩怨，其所證述情節，當
        可採信；而被告與被害人乙○○間雖有土地買賣糾紛（
        見原審卷第33頁之不起訴處分書），但查無可認本案係
        被害人為挾怨而故意誣陷被告之情事存在；復有現場照
        片八張附卷可憑，及打火機一只扣案可佐，是被告上開
        所辯，顯係事後卸責之詞，不足採信，本件事證明確，
        被告犯行堪以認定，應依法論科。
三、按刑法第一百七十三條第一項放火燒燬有人使用之住宅建築
    物罪，係採抽象危險制，一有加害於公共安全之放火行為，
    即具有不確定之抽象危險，不論已否發生具體的公共危險，
    而是否發生具體的公共危險，行為人亦不須有此認識，均應
    構成犯罪。又所稱之燒燬，係指燃燒毀損之義，亦即標的物
    已因燃燒結果喪失其效用而言。查被告放火燒燬現供乙○○
    家人居住之房屋之附屬建物廁所內之衛生紙，並未延燒波及
    整棟房屋之整體結構，該住宅之效用亦未達喪失之程度，故
    核被告所為，係犯刑法第一百七十三條第三項、第一項之放
    火燒燬現供人使用之住宅未遂罪。被告著手於放火行為之實
    行，但尚未達燒燬造成房屋喪失效用之程度，僅屬未遂之狀
    態，酌依刑法第二十六條前段規定減輕其刑。又被告有前揭
    事實欄所載之前科，有臺灣高等法院被告全國前案紀錄表一
    紙在卷足參，其於有期徒刑執行完畢後五年內，再犯本件有
    期徒刑以上之罪，為累犯，應依刑法第四十七條之規定加重
    其刑。並依刑法第七十一條第一項規定先加後減之。原審以
    被告事證明確，據以論罪科刑，固非無見，惟查：本案被告
    犯罪之動機，原判決於事實欄稱「因懷疑前遭警查獲之竊盜
    罪案件，係乙○○家人所密報，及乙○○及其父陳江塹等未
    能依其所求移轉交付其住所所在之台南市○○街○段四四二
    號土地等，因而心生不滿」，於理由欄稱「僅因懷恨被害人
    未能依其所求過戶土地」，不惟兩者所認定已有不符，且前
    者所認定「因懷疑前遭警查獲之竊盜罪案件，係乙○○家人
    所密報」一節，審閱全案卷證亦無證據佐證，是原判決上開
    於事實欄之認定尚有未洽。被告上訴意旨否認犯罪，雖無理
    由，但原判決既有上述可議之處，自屬無可維持，應予撤銷
    改判。爰審酌被告僅因懷恨被害人未能依其所求過戶土地，
    無端恣意放火，對被害人家人之生命財產造成重大危害，其
    行為雖未造成實害，但其危險性極高，一旦引火延燒，極易
    釀成鉅禍，其犯後未思悔過，仍一再飾詞卸責等一切情狀，
    量處如主文所示之刑，以示懲儆。被告所犯係危險性極高之
    放火罪，本院依犯罪之性質，認有褫奪公權之必要，併予宣
    告褫奪公權三年。扣案之打火機一只，乃被告所有，業據被
    告供承在卷，其供本件犯罪所用之物，應依刑法第三十八條
    第一項第二款宣告沒收。
據上論斷，應依刑事訴訟法第369條第一項前段、第364條、第29
9條第一項前段，刑法第173條第3項第1項、第26條前段、第47條
、第37條第2項、第38條第1項第2款，判決如主文。
本案經檢察官張太龍到庭執行職務。
中　　華　　民　　國　　94　　年　　6 　　月　　16　　日
                  刑事第三庭    審判長法　官  陳義仲
                                      法　官　楊子莊
                                      法　官　陳顯榮
以上正本證明與原本無異。
如不服本判決，應於收受本判決後十日內向本院提出上訴書狀。
其未敘述上訴理由者並得於提起上訴後十日內向本院補提理由書
狀（均須按他造當事人之人數附繕本）「切勿逕送上級法院」。
　　　　　　　　　　　　　　　　　　　書記官　陳嘉琍
中　　華　　民　　國　　94　　年　　6 　　月　　17　　日
附錄法條：
刑法第173條第3項第1項：
放火燒燬現供人使用之住宅或現有人所在之建築物、礦坑、火車
、電車或其他供水、陸、空公眾運輸之舟、車、航空機者，處無
期徒刑或7年以上有期徒刑。
第 1 項之未遂犯罰之。
